臺灣高等法院刑事判決　　　　　　　　94年度上訴字第2724號
上　訴　人
即自訴人　　乙○○
被　　　告　丙○○
被　　　告　甲○○
上列上訴人因被告等偽造文書案件，不服臺灣臺北地方法院93年
度自更 (一)字第14號，中華民國94年7月18日第一審判決，提起
上訴，本院判決如下：
    主  文
原判決撤銷。
本件自訴不受理。
    理  由
一、自訴及追加自訴意旨略以：自訴人乙○○與被告丙○○、甲○○二人均居住在臺北市○○路○段三十九巷之「興康華夏
    」大樓內，被告丙○○係「興康華廈」承租戶之一，並非區
    分所有權人；被告甲○○與自訴人皆為「興康華廈」區分所
    有權人，「興康華廈」於民國八十七年底已依公寓大廈管理
    條例相關規定設立「興康華廈管理委員會」（下稱管委會）
    ，並訂定「興康華廈公寓大廈規約」（下稱「興康華廈規約
    」）。被告甲○○於八十八年間擔任管委會主任委員，有權
    召集區分所有權人會議，但應據實記載會議記錄，而「興康
    華廈區分所有權人八十八年會議紀錄」第七項報告事項及決
    議中，第二案記載：「案由：消防、設備檢修及及申報狀況
    。內容：本大樓消防設備去年與亦勝消防公司辦理檢修、測
    試、報備，但至今仍修不完整。擬議：請副主委張健男先生
    續洽亦勝公司檢修，若不能修復，則另洽其他公司檢修、報
    備，費用估計約新臺幣十萬元。決議：全數同意，費用由管
    理費支付。」之內容均為虛構，自訴人雖未參加該次會議，
    但經詳查發現該項紀錄絕無事實可能，被告甲○○擔任主任
    委員，明知並無上述記載之事實，竟擅自做出「全數同意，
    費用由管」不實決議，登載於紀錄並公佈，已涉犯刑法第二
    百十五條之業務上登載不實罪嫌。其次，九十二年三月三日
    下午八時，被告丙○○時任興康華廈管委會主任委員，召集
    全體住戶舉行「住戶管理會議」，由被告甲○○擔任會議紀
    錄。自訴人於該次會議中揭發歷年管委會發生財務弊端，要
    求調查處理，並提議涉案者不宜擔任財務委員管理相關帳冊
    憑證，因會議中有人杯葛而未獲結論。會議中自訴人公開指
    出另一住戶代表張健男於管委會擔任職務期間，涉嫌虛報頂
    樓電梯機房修繕工程費用、浮報消防設備修繕品項與費用，
    且均未實質執行或未完成，要求管委會即予調查處理。然被
    告甲○○與張健男一向往來密切，互通信息，竟於會議紀錄
    上記載：「六、臨時動議：乙○○先生：１、多年建立章程
    ，但因資料未見齊全，請公佈。２、樓頂電梯機房有危險，
    請予以重視。３、消防設備檢修及歷年財務報表有問題要求
    查帳。決議：１、請管委會收集資料公佈。２、請管委會查
    驗，必要時請求鑑定。３、由管委會與有問題的歷任財委會
    同乙○○先生對帳查核公佈。」，純屬捏造，明顯與自訴人
    於會議中之陳述不同。被告丙○○擔任會議主席，明知被告
    甲○○編寫不實內容且名稱不符之紀錄，竟予核章公告，因
    認被告丙○○、甲○○涉有刑法第二百十六條、笫二百十條
    行使偽造私文書罪嫌云云。
二、按刑事案件，一經提起公訴、自訴或上訴而繫屬於法院，其
    訴訟在該審級法院繫屬中，訴訟主體相互間即發生訴訟上之
    權利義務關係，此訴訟關係，法院與當事人均應受其拘束，
    故訴訟繫屬中，訴訟關係固然存在，該繫屬法院自應加以審
    判，但一經終局裁判，審級訴訟關係即已消滅，從而自訴案
    件倘經繫屬之第一審或第二審法院為終局判決，原有審級之
    訴訟關係即歸於消滅，當事人若表示不服，提起第二審或第
    三審上訴，乃繫屬於另一審級之開始，與該上訴審發生另一
    審級之訴訟關係，刑事訴訟法施行法第七條之三前段復明定
    九十二年九月一日施行之修正刑事訴訟法施行前，已「繫屬
    於各級法院之案件」，其以後之訴訟程序，應依修正刑事訴
    訟法終結之。再參照刑事訴訟法第三十八條準用第三十條規
    定及司法院院字第一七五五號解釋，自訴人委任律師為代理
    人之委任狀，應於每一審級提出，案件於該審級終結後，原
    有委任效力即不復存在。則自訴案件已為第一審或第二審判
    決者，原有審級訴訟關係既歸消滅，其後提起上訴時，本諸
    舊程序用舊法，新程序用新法之一般原則，重新繫屬於上訴
    審之自訴案件，自訴人自應依修正後之規定委任律師為代理
    人，且如法院裁定命自訴人委任律師為代理人後，自訴人仍
    不補正，本乎程序優先原則，應依現行即修正後之刑事訴訟
    法第三百二十九條第二項規定，撤銷第一審判決，改判諭知
    自訴不受理，此有最高法院九十四年度台非字第四十七號判
    決足資參照。
三、本件自訴案件係於九十二年九月一日施行新修正刑事訴訟法
    前之九十二年八月十三日即已提起（見原審卷第一頁），第
    一審判決後，自訴人於九十四年八月十五日上訴移送本院，
    惟未委任代理人，本院乃以九十四年度上訴字第二七二四號
    裁定命自訴人於該裁定送達後十四日內委任律師為代理人，
    該裁定於九十四年十月四日送達於自訴人（由受僱人收受該
    裁定），有本院前開裁定、送達證書在卷為憑，乃前開裁定
    發生送達之效力後迄今已逾數日，自訴人亦未委任律師為代
    理人，揆諸上開說明，本院自應依法撤銷原判決，並諭知自
    訴不受理，且不經言詞辯論而為之。
據上論斷，應依刑事訴訟法第三百六十九條第一項前段、第三百
六十四條、刑事訴訟法第三百二十九條第二項、第三百零七條，
判決如主文。
中　　華　　民　　國　　94　　年　　10　　月　　24　　日
　　　　　　　　　刑事第十四庭審判長法　官 張連財
　　　　　　　　　　　　　　　　　  法　官 林明俊
　　　　　　　　　　　　　　　　　  法　官 楊照男
以上正本證明與原本無異。
如不服本判決，應於收受送達後十日內向本院提出上訴書狀，其
未敘述上訴之理由者並得於提起上訴後十日內向本院補提理由書
（均須按他造當事人之人數附繕本）。
                                    書記官 陳秋雄
中　　華　　民　　國　　94　　年　　10　　月　　24　　日
